臺灣宜蘭地方法院刑事判決　　　　　　　 93年度易字第410號
　　公　訴　人　臺灣宜蘭地方法院檢察署檢察官
　　被　　　告　乙○○　男　4.
　　選任辯護人　羅明宏律師
上列被告因違反商標法案件，經檢察官提起公訴（九十三年度偵
字第二四一一號），本院判決如左：
    主  文
乙○○無罪。
    理  由
一、乙○○明知如附表圖Ｃ所示之「ＮＡＴＵＲＡＬＬＹ　ＪＯ
    ＪＯ」之商標圖樣，係貴婷國際流行服飾有限公司（下稱貴
    婷公司）向經濟部智慧財產局申請註冊核可，且在商標專用
    權期間內，指定用於女裝、男裝、Ｔ恤、褲子、休閒服、運
    動裝及背包、背袋、手提袋等商品上，未經該商標專用權人
    之同意或授權，不得於同一商品或類似商品使用相同或近似
    於前開註冊商標圖樣，或明知為上開商品而仍為販賣、意圖
    販賣而陳列，致令消費者有混淆之虞。竟仍基於營利之目的
    ，於民國九十三年六月九日，以休閒短衣每件新臺幣（下同
    ）一百五十元、休閒長褲一件一百七十元、手提包一個一百
    三十元之價格購入印有仿冒「ＮＡＴＵＲＡＬＬＹ　ＪＯＪ
    Ｏ」之近似商標「ＪＯＪＯＢＡ」圖樣（即附表圖Ａ）之休
    閒短衣、休閒長褲及手提包等服飾衣物後，旋於翌日（即同
    年月十日）晚間，將該批服飾衣物陳列在其設於宜蘭縣宜蘭
    市○○路東門夜市一七六號攤位意圖售予不特定之顧客牟利
    。嗣於同日二十一時十分許，經警在其前揭攤位當場查獲，
    並扣得陳列攤位上印有仿冒「ＮＡＴＵＲＡＬＬＹ　ＪＯＪ
    Ｏ」商標圖樣之近似商標「ＪＯＪＯＢＡ」之紅色休閒短衣
    三件、黑色休閒短衣三件、白色休閒短衣三件、休閒長褲八
    件及黑色側肩背包一個。因認被告乙○○涉犯商標法第八十
    二條之罪嫌。
二、公訴意旨認被告乙○○涉嫌違反商標法第八十二條，無非係
    以：(一)告訴人貴婷公司代理人丁○○於警詢及偵查中之指訴
    。(二)已扣得仿冒「ＮＡＴＵＲＡＬＬＹ　ＪＯＪＯ」之近似
    商標「ＪＯＪＯＢＡ」休閒短衣九件、休閒長褲八件及側肩
    背包一個，及鑑定報告書與蒐證照片六幀附卷可稽。(三)「Ｎ
    ＡＴＵＲＡＬＬＹ　ＪＯＪＯ」係貴婷公司享有商標專用權
    之商標圖樣，此見卷附中華民國商標註冊證三份即明。(四)扣
    案休閒短衣、長褲及側肩背包係分別以每樣一百五十元、一
    百七十元及一百三十元之價格批貨買後，陳列其設立之攤位
    待售之事實，業據被告自承不諱等情，為其主要論據。惟訊
    據被告堅詞否認有何違反商標法之犯行，並辯稱：其係向合
    法公司購入申請註冊商標之公司貨，並不知「ＮＡＴＵＲＡ
    ＬＬＹ　ＪＯＪＯ」是否與「ＪＯＪＯＢＡ」間是否具有商
    標近似之問題等語。
三、按犯罪事實應依證據認定之，無證據不得認定其犯罪事實；
    又不能證明被告犯罪者，應諭知無罪之判決，刑事訴訟法第
    一百五十四條第二項、第三百零一條第一項分別定有明文。
    次按，刑事訴訟法上所謂認定犯罪事實之證據，係指足以認
    定被告確有犯罪行為之積極證據而言，如未能發現相當證據
    或證據不足以證明，自不得以推測或擬制之方法，以為裁判
    之基礎，最高法院二十九年上字第三一０五號及四十年臺上
    字第八六號分別著有判例；認定不利於被告之事實，須依積
    極證據，苟積極證據不足為不利於被告事實之認定，即應為
    有利於被告之認定，更不必有何有利之證據，最高法院三十
    年上字第八一六號判例可資參照。又觀諸最高法院四十年臺
    上字第八六號、七十六年臺上字第四九八六號判例意旨，認
    定犯罪事實，所憑之證據，雖不以直接證據為限，間接證據
    亦包括在內，然無論直接或間接證據，其為訴訟上之證明，
    須於通常一般之人均不致於有所懷疑，而得確信其為真實之
    程度者，始得據之為有罪之認定，倘其證明尚未達到此一程
    度，而有合理性懷疑之存在時，即無從為有罪之認定。合先
    敘明。
四、經查：
  (一)按商標之作用，乃在表彰商標專用權人所生產、製造、加工
    、揀選、批售或經紀商品之來源，使一般購買者認識該商標
    之商品，並藉以區別該商品之來源及其品質信譽，並使商標
    專用權人得因其商標商品，而在同一商品市場上建立其品牌
    之優越性而獲致應有之利潤，間接促使商標專用權人願投入
    更多經費與人力從事研究發展，因此商標法第八十二條之罰
    則，乃係針對侵害他人商標專用權之行為所為之處罰規定；
    又依該條規定：明知為未得商標權人或團體商標權人同意有
    同法第八十一條所列三款情形之一，而販賣、意圖販賣而陳
    列、輸出或輸入者，為其犯罪構成要件，即徵行為人主觀上
    必須具有明知該商品係仿冒商標之商品，而其客觀上則必須
    於同一商品、類似商品或服務，使用「相同」或「近似」於
    他人註冊商標或團體商標之圖樣者，始足該當。至條文所稱
    之「相同」商標，係指與他人註冊商標完全相同，並無疑義
    ，而所稱之「近似」，則以所使用之商標，足使一般人對該
    商品之來源與信譽發生混淆者，始足當之。且是否構成「近
    似」，則應異時異地通體觀察，不得僅以對照比較為判斷之
    標準，縱令兩商標對照比較，能見異同，然隔離觀察其總體
    或主要部分，如不足以引起混同誤認之虞者，即非屬近似。
    先此敘明。
  (二)「荷荷葩ＪＯＪＯＢＡ」之商標圖樣，乃證人丙○○向經濟
    部中央標準局（現已改制為智慧財產局）申請註冊，而取得
    專用權，並經核准專用期間自七十六年二月一日起至九十六
    年一月三十一日止，專用於商標法施行細則第二十七條第四
    十四類之各種男女服裝、童裝、套裝、背心、夾克、雨衣、
    毛衣、睡衣．．．等商品，並於八十六年間移轉登記予歐妮
    股份有限公司（下稱歐妮公司）之事實，業經證人即歐妮公
    司負責人甲○○到庭結證屬實，復有註冊號數第三五五三六
    三號中華民國商標註冊證一份在卷足稽；又該商標專用權已
    於八十五年五月一日間移轉登記予歐妮股份有限公司（下稱
    歐妮公司），並經公告於八十六年五月一日第二十四卷第九
    期之商標公報之事實，亦有上開註冊商標之異動內容文件影
    本一紙附卷可參；另「ＪｏＪｏｂａ（彩色）」之商標圖樣
    ，亦經歐妮公司經濟部智慧財產局申請註冊，而取得核准專
    用期間自九十二年十二月一日起至一百零二年十一月三十日
    止，專用於商標法施行細則第四十九類第二十五項之商標專
    用權，此見卷附商標註冊號數00000000中華民國商
    標註冊證即明。
  (三)依證人甲○○到庭結證：消費者向歐妮公司批貨時，歐妮公
    司並未告知消費者，此項商品現與貴婷公司間存有訴訟關係
    ，因歐妮公司與消費者間僅存有單純買賣關係而已等語，再
    佐以被告到庭供陳：其係向丙○○之妻顏張秀雪進貨，當時
    顏張秀雪向其表示此為合法註冊之商標等語，即徵被告主觀
    上顯然不知其進貨印有「ＪＯＪＯＢＡ」商標圖樣之服飾衣
    物，係與婷公司所享有「ＮＡＴＵＲＡＬＬＹ　ＪＯＪＯ」
    之商標圖樣間，有何商標圖樣之關連或問題甚明。
  (四)告訴人貴婷公司所享有商標專用全之商標圖樣為「ＮＡＴＵ
    ＲＡＬＬＹ　ＪＯＪＯ」（即附表圖Ｃ），而被告販入服飾
    上之商標圖樣則為「ＪＯＪＯＢＡ」（即附表圖Ａ），此二
    者一目即可辨別顯非「相同」，殆無疑義。另依貴婷公司商
    標圖樣中「ＮＡＴＵＲＡＬＬＹ　ＪＯＪＯ」，上為「「Ｎ
    ＡＴＵＲＡＬＬＹ」下為「ＪＯＪＯ」之上下兩行英文大寫
    字母，反觀被告販售服飾上則為一行大寫英文字母之「ＪＯ
    ＪＯＢＡ」，是依英文書寫字體之分佈與排列方式顯非相似
    。再者，前揭二項商標圖樣除英文字母「ＪＯＪＯ」相同外
    ，以圖形之外觀，亦顯可明確查悉並無相似之處，故此二者
    之商標圖樣既不相同，且若異時異地通體觀察，單純以「Ｊ
    ＯＪＯＢＡ」字母之商標圖樣，亦顯不足使一般消費者對該
    商品之來源係與告訴人貴婷公享有商標專用權之商標圖樣「
    ＮＡＴＵＲＡＬＬＹ　ＪＯＪＯ」有所混淆抑或誤認，自非
    屬「近似」之商標圖樣，應堪認定。
  (五)綜上所述，被告乙○○既於販入印有「ＪＯＪＯＢＡ」商標
    圖樣時，主觀上並無陳列販賣仿冒商品之不法意圖，且其所
    陳列擬予販售印有「ＪＯＪＯＢＡ」之服飾衣物，客觀上亦
    非與貴婷公司享有商標專用權之「ＮＡＴＵＲＡＬＬＹ　Ｊ
    ＯＪＯ」商標圖樣亦非「相同」抑或「近似」，應堪認定。
    從而，基於禁止推定罪狀之法則，確保國家刑罰權之正確行
    使之目的下，本件公訴意旨所執之前開論據，固足使被告所
    涉商標法之罪嫌具有合理之懷疑存在，然尚不足使其所涉罪
    行達於通常一般之人均不致有所懷疑，而得確信其為真實之
    程度。此外，本院復查亦無其他積極證據抑或間接證據足資
    證明或補強被告有如公訴意旨指陳之犯嫌，揆諸首揭判例意
    旨及法條規定，因被告犯罪嫌疑不足，不能證明其犯罪，爰
    依法為被告乙○○無罪判決之諭知。
據上論斷，應依刑事訴訟法第三百零一條第一項前段，判決如主
文。
本案經檢察官賴慶祥到庭執行職務
中　　華　　民　　國　　94　　年　　5 　　月　　25　　日
                  臺灣宜蘭地方法院刑事第三庭
                       審判長法  官  黃  永  勝
                             法  官  林  楨  森
                             法  官  陳  嘉  年
以上正本證明與原本無異。
如不服本判決，應於判決送達後10日內，向本院提出上訴狀（應
附繕本）。
                             書記官　詹  玉  惠
中　　華　　民　　國　　94　　年　　5　　月　　26　　日
